【裁判字號】    98,易,759
【裁判日期】    980722
【裁判案由】    違反商標法
【裁判全文】
臺灣彰化地方法院刑事判決               98年度易字第759號
公  訴  人  臺灣彰化地方法院檢察署檢察官
被      告  甲○○
上列被告因違反商標法案件，經檢察官提起公訴（98年度偵字第
5490號），本院判決如下：
    主  文
甲○○明知為未得商標權人同意，於同一商品使用相同之註冊商
標之商品而意圖販賣而陳列，處拘役肆拾日，如易科罰金，以新
臺幣壹仟元折算壹日。扣案仿冒「PATEK PHILIPPE」商標之手錶
壹只沒收。
    事  實
一、甲○○明知「PATEK PHILIPPE」商標係瑞士商派特飛力浦公
    公司向我國經濟部中央標準局（現改制為智慧財產局）申請
    ，經審查准予註冊（其註冊號數、專用期限、指定使用之商
    品，均詳如卷內），現仍在商標專用期限內，亦明知其於民
    國98年5月間，在臺中市逢甲夜市花費新臺幣（下同）300餘
    元使用夾娃娃機所夾得之手錶1只，係未經派特飛力浦公司
    之同意，於同一之手錶商品，使用上開相同註冊商標之仿冒
    品（下稱仿冒手錶）。竟自98年6月3日起，基於明知為派特
    飛力浦公司未同意、於同一商品使用相同之註冊商標之商品
    ，意圖販賣而陳列之犯意，在彰化縣埔心鄉○○村○○路○
    段283號住處，利用自己所有之電腦上網連線至露天市集國
    際資訊股份有限公司（下稱露天公司）所建置之露天拍賣網
    站，以「handsomekone」帳號，在該網站網頁上，刊登公開
    販售上開仿冒手錶之圖片與訊息，供不特定人上網瀏覽及出
    價購買，以此方式意圖販賣而陳列仿冒手錶，侵害派特飛力
    浦公司之商標權。嗣經警方上網瀏覽發覺，佯稱買家而以
    3,000元下標購買，並約定於98年6月7日當面交付商品，甲
    ○○於同年月7日20時許，持上開仿冒手錶依約至彰化縣員
    林鎮○○里○○街55號「員林火車站」前交付商品之際，為
    警當場逮捕查獲，並扣得上開仿冒手錶1只。
二、案經彰化縣警察局員林分局報告臺灣彰化地方法院檢察署檢
    察官偵查起訴。
    理  由
一、按除簡式審判程序、簡易程序及第376條第1款、第2款所列
    之罪之案件外，第一審應行合議審判，刑事訴訟法第284條
    之1定有明文，本件被告甲○○所犯係屬刑事訴訟法第376條
    第1款所列之罪，爰依法行獨任審判。又本件有關以下所引
    用被告以外之人於審判外之言詞或書面陳述，而不符合刑事
    訴訟法第159條之1至第159條之4規定者，公訴人及被告均未
    爭執證據能力，且經本院於審理時當庭直接提示而為合法之
    調查，公訴人、被告均未於言詞辯論終結前聲明異議，本院
    審酌前開證據作成或取得之狀況，並無非法或不當取證之情
    事，且亦無顯不可信之情況，故認為適當而均得以作為證據
    ，是後述所引用證據依刑事訴訟法第159條之5規定，均具有
    證據能力，合先敘明。
二、訊據被告甲○○對於上開事實於本院審理時坦承不諱，且經
    證人乙○○於警詢時證述綦詳，並有經濟部智慧財產局商標
    檢索資料1份、拍賣網頁列印資料6張、「handsomekone」帳
    號及IP位址資料各1份、鑑定證明書及市值估價表各1份、查
    獲照片2張等件在卷可資佐證，足徵被告之任意性自白與事
    實相符，應堪採信。綜上，本件事證明確，被告犯行洵堪認
    定，應予依法論科。
三、論罪科刑：
（一）按商標法第82條所稱「意圖販賣而陳列」之犯罪態樣，固
      以行為人將侵害商標權之商品直接陳列於貨架上為其典型
      ，然隨時代變遷及交易型態之改變，毋庸藉助實體銷售通
      路而透過網際網路進行商品交易，從中降低店租及庫存成
      本，已成現今邁入資訊時代之重要趨勢。是以「陳列」之
      定義不再侷限於傳統類型，在未逸脫文義解釋之範圍內，
      應依其法條規範意旨而為適度調整。而當行為人將所欲販
      售之商品外型或其細微設計，藉由單一或不同角度進行拍
      攝呈現影像，並張貼於拍賣網站之網頁上，使不特定多數
      人皆可直接瀏覽觀看上開影像並挑選所需商品時，行為人
      已對其所侵害之商標圖樣有所主張，相對一方之買家亦可
      清楚辨識表彰該項商品來源之商標，就商標法所揭示之保
      障商標權及消費者利益之立法目的而言，上開交易模式所
      達成之效果實與在貨架上陳設擺放商品無異，即屬商標法
      第82條所稱「意圖販賣而陳列」行為。故核被告所為，係
      犯商標法第82條明知為未得商標權人同意於同一商品使用
      相同之註冊商標之商品而意圖販賣而陳列罪。本件警員於
      執行網路巡邏發現被告張貼拍賣上開仿冒「PATEKPHILIPP
      E」商標之商品後，喬裝買家與被告約定地點面交，於會
      面時警員表明身分而當場查獲，警員既係出於辦案之需要
      上網佯為購買，與一般商品交易買賣雙均具有對價交換之
      真意不符，自無從認為被告所為已達於同條「販賣」之行
      為階段，而不得以販賣罪名相繩。起訴意旨認被告係犯商
      標法第82條之明知為未得商標權人同意於同一商品使用相
      同之註冊商標之商品而販賣罪，容有誤會，惟此業經公訴
      人當庭更正，附此敘明。
（二）又按刑事法若干犯罪行為態樣，本質上原具有反覆、延續
      實行之特徵，立法時既予特別歸類，定為犯罪構成要件之
      行為要素，則行為人基於概括之犯意，在密切接近之一定
      時、地持續實行之複次行為，倘依社會通念，於客觀上認
      為符合一個反覆、延續性之行為觀念者，於刑法評價上，
      即應僅成立一罪。學理上所稱「集合犯」之職業性、營業
      性或收集性等具有重複特質之犯罪均屬之，例如經營、從
      事業務、收集、販賣、製造、散布等行為概念者是（最高
      法院95年度臺上字第1079號判決要旨參照），亦即立法者
      針對特定刑罰規範之構成要件，已預設其本身係持續實行
      之複次行為，具備反覆、延續之行為特徵，故將之總括或
      擬制成一個構成要件之「集合犯」行為，因刑法評價上為
      構成要件之行為單數，應僅成立一罪。被告意圖販賣而陳
      列仿冒商標商品之營業性行為，係在密集期間內以相同之
      方式持續進行，未曾間斷，是此意圖販賣而陳列仿冒品之
      犯行，即具有反覆、延續實行之特徵，從而在行為概念上
      ，仍應評價認係包括一罪之集合犯而論以一罪。
（三）爰審酌被告意圖販售而陳列仿冒商標商品，破壞商品交易
      秩序，且其行為已對商標權人之商譽造成損害，就真正商
      標權所表彰之商品品質亦生影響，並累及我國致力於智慧
      財產權保護之國際聲譽，兼衡其意圖販售陳列之商品僅只
      1件，對商標權人侵害之價值非鉅，及其並無前科、素行
      尚佳，暨其犯罪之動機、目的、手段、智識程度及犯後坦
      承犯行之態度等一切情狀，量處如主文所示之刑，並諭知
      易科罰金之折算標準，以示懲儆。扣案仿冒「PATEK PHIL
      IPPE」商標之手錶1只，係被告犯商標法第82條之罪所陳
      列之商品，應依同法第83條之規定，宣告沒收。
據上論斷，應依刑事訴訟法第299條第1項前段，商標法第82條、
第83條，刑法第11條前段、第41條第1項前段，判決如主文。
本案經檢察官陳茂榮到庭執行職務。
中    華    民    國    98    年    7     月    22    日
                  刑事第二庭      法  官  尚安雅
以上正本證明與原本無異。
如不服本判決，應於收受判決後10日內向本院提出上訴書狀，並
應敘述具體理由；其未敘述上訴理由者，應於上訴期間屆滿後20
日內向本院補提理由書（均須按他造當事人之人數附繕本「切勿
逕送上級法院」）。
告訴人或被害人對於判決如有不服具備理由請求檢察官上訴者，
其上訴期間之計算係以檢察官收受判決正本之日期為準。
中    華    民    國    98    年    7     月    23    日
                                  書記官  許億先
附錄本案論罪科刑法條全文：
商標法第82條
明知為前條商品而販賣、意圖販賣而陳列、輸出或輸入者，處
1年以下有期徒刑、拘役或科或併科新臺幣5萬元以下罰金。


司法院資訊處製作；財團法人民間司法改革基金會備份。
